【裁判字號】    99,簡上,455
【裁判日期】    991119
【裁判案由】    妨害公務
【裁判全文】
臺灣高雄地方法院刑事判決             99年度簡上字第455號
上  訴  人
即  被  告  丁○○
上列被告因妨害公務案件，不服本院簡易庭民國99年8 月12日99
年度審簡字第1736號第一審刑事簡易判決（起訴案號：臺灣高雄
地方法院檢察署99年度撤緩偵字第97號），提起上訴，本院管轄
之第二審合議庭判決如下：
    主  文
上訴駁回。
丁○○緩刑貳年，並向公庫支付新臺幣貳萬元。
    事  實
一、丁○○於民國98年1 月15日晚上19時28分許，騎乘車牌號碼
    YYH-428 號輕型機車，行經高雄市○○區○○路與六合路口
    之際，為高雄市政府警察局新興分局前金分駐所值勤員警甲○○與乙○○，以闖越紅燈為由實施攔查，員警甲○○乃欲
    當場開立「高雄市政府警察局舉發違反道路交通管理事件通
    知單」（下稱舉發通知單）加以舉發，並依規定要求丁○○
    出示證件，而取得丁○○之國民身分證。丁○○因自認並無
    闖越紅燈，而與員警甲○○發生爭執，明知該舉發通知單係
    在員警依法掌管中，且該舉發通知單為紙張材質，不堪用力
    拉扯，可預見若一旦用力拉扯該舉發通知單，勢必造成破損
    之後果，竟仍以縱若該舉發通知單毀損亦不違反其本意，而
    基於毀損公務員職務上所掌管文書之不確定犯意，趁員警甲○○持其國民身分證填寫舉發通知單之際，伸手欲奪回其國
    民身分證，致員警甲○○所掌管之高雄市政府警察局高市警
    交字第B00000000 號舉發通知單存查聯（被舉發人為謝坤賓
    ，係丁○○被舉發前，由員警乙○○所舉發開立）左上角「
    得採網際網路、語音轉帳、郵繳或向委託代收之機構繳納罰
    鍰」及「須至應到案處所聽候裁決」等欄位，均因此損壞，
    經甲○○、乙○○以現行犯逮捕帶回警局，始悉前情。
二、案經高雄市政府警察局新興分局報告臺灣高雄地方法院檢察
    署檢察官偵查起訴。
    理  由
一、程序部分（證據能力之審查）：
    按被告以外之人於審判外之陳述，雖不符前4 條（即刑事訴
    訟法第159 條之1 至159 條之4 ）之規定，而經當事人於審
    判程序同意作為證據，法院審酌該言詞陳述或書面陳述作成
    時之情況，認為適當者，亦得為證據。當事人、代理人或辯
    護人於法院調查證據時，知有第159 條第1 項不得為證據之
    情形，而未於言詞辯論終結前聲明異議者，視為有前項之同
    意，刑事訴訟法第159 條之5 定有明文。本件所援引之以下
    各項證據（詳後述），其中屬於傳聞證據部分，因被告丁○○及檢察官均表示同意作為證據使用（見本院簡上卷第24頁
    背面第17行、第36頁背面第19行），本院審酌該等證據作成
    時之狀況，並無違法取證之情事，且無不宜作為證據之情形
    ，依前開說明，爰認均有證據能力，合先敘明。
二、訊據被告丁○○。否認有何毀壞舉發通知單之犯行，辯稱：
    當時沒有闖紅燈，係警察衝過來表示闖紅燈，並要開單，伊
    為了要拿回身分證，不小心扯到舉發單等語。經查：
（一）被告於98年1 月15日晚上19時28分許，騎乘車牌號碼YYH-
      428 號輕型機車，行經高雄市○○區○○路與六合路口之
      際，為高雄市政府警察局新興分局前金分駐所值勤員警甲○○與乙○○，以闖越紅燈為由實施攔查，員警甲○○乃
      欲當場開立舉發通知單加以舉發，並依規定要求丁○○出
      示證件，而取得丁○○之國民身分證。又被告自認並無闖
      越紅燈，而與員警甲○○發生爭執，並伸手欲奪回其國民
      身分證，致員警甲○○所掌管之高雄市政府警察局高市警
      交字第B00000000 號舉發通知單存查聯（被舉發人為謝坤
      賓，係丁○○被舉發前，由員警乙○○所舉發開立）左上
      角「得採網際網路、語音轉帳、郵繳或向委託代收之機構
      繳納罰鍰」及「須至應到案處所聽候裁決」等欄位，均因
      此損壞之事實，業經被告於本院準備程序及審理中坦承在
      卷（見本院簡上卷第23至第24頁、第36至第38頁），並經
      證人即高雄市政府警察局新興分局前金分駐所值勤員警甲○○於本院審理時證述明確（見本院簡上卷第34至第36頁
      ）。此外，並有高雄市政府警察局舉發違反道路交通管理
      事件通知單影本、員警甲○○、乙○○所撰之職務報告、
      被告撕毀之違反道路交通管理事件通知單蒐證照片2 張在
      卷足憑（見警卷第4 頁至第6 頁）。是此部分事實，應堪
      認定。
（二）至被告雖以：係不小心扯到舉發單等語置辯，否認有故意
      損壞之犯意。然查，證人甲○○於本院審理時證述：當時
      將身分證用手夾在告發單上面，被告要搶回身分證時，有
      用手抓到告發單，有1 張白色的就遭被告扯掉了等語（見
      本院簡上卷第34頁背面至第35頁）。爰審酌被告對員警舉
      發其違規闖越紅燈，雖認係警方誤為舉發而心生不滿，並
      與警方發生爭執。惟不論警方執法有無錯誤，自應依憑相
      當救濟途徑申訴、異議，不應自力救濟，動手搶回警方所
      持有之身分證。而舉發通知單為紙張材質，不堪外力強行
      拉扯，此乃眾所周知之理，且員警將身分證用手夾於舉發
      通知單之上，被告若伸手奪回與舉發通知單一同夾置之身
      分證，在員警不會讓被告任意自行取回身分證的情況下，
      勢必拉扯該舉發通知單，對於該舉發通知單將因受力而破
      損等情，自應有所預見。被告預見於此，竟仍伸手欲奪回
      其國民身分證，以致於奪回過程中，一併拉扯該舉發通知
      單，造成該該舉發通知單因而破損之結果，該結果應認並
      不違背其本意，堪認其主觀上已有毀壞該舉發通知單之未
      必故意甚明。被告前開所辯，尚非可採。
(三)綜上，本案事證明確，被告犯行堪予認定，自應依法論科。
三、按刑法第138 條之所謂損壞，係指該文書之全部或一部，因
    其損壞致喪失效用而言（最高法院79年台上字第2366號判決
    參照）。本件高雄市政府警察局高市警交字第B00000000 號
    舉發通知單左上角之「得採網際網路、語音轉帳、郵繳或向
    委託代收之機構繳納罰鍰」及「須至應到案處所聽候裁決」
    欄位，既遭撕破損壞而無從顯示其內容，則該舉發通知單至
    少已一部喪失其效用而損壞至明。核被告所為，係犯刑法第
    138 條之損壞公務員職務上掌管之文書罪。原審以此論罪，
    並審酌被告所為已妨害警察機關公權力之行使，實不足取，
    然念其坦承犯行，並書立道歉書向警員甲○○、乙○○致歉
    ，又該舉發違反道路交通管理事件通知單僅左上角部分遭撕
    破，所生損害尚屬輕微，暨被告前無犯罪紀錄，有臺灣高等
    法院被告前案紀錄表1 份在卷可憑等一切情狀，量處如主文
    所示之刑，並諭知易科罰金之折算標準，認事用法並無違法
    或不當之處。被告以否認犯罪為由，提起本件上訴，為無理
    由，應予駁回。另審酌被告未曾受有期徒刑以上刑之宣告，
    有臺灣高等法院被告前案紀錄表附卷可參，且書立道歉書向
    警員甲○○、乙○○致歉，有被告之道歉書在卷可查（98年
    度偵字第2866號卷第5 頁），暨念其因一時失慮致罹刑典，
    經此次教訓，日後當能知所警惕，信無再犯之虞，本院認所
    宣告之刑仍以暫不執行為適當，爰予宣告緩刑2 年；且斟酌
    被告所犯上開犯罪情節，不宜無條件給予緩刑宣告，爰並依
    刑法第74條第2 項第4 款規定命被告應向國庫支付新台幣2
    萬元，以啟自新。
據上論斷，應依刑事訴訟法第455 條之1 第1 項、第3 項、第36
8 條，刑法第74條第1 項第1 款、第2 項第4 款，判決如主文。
本案經檢察官丙○○到庭執行職務。
中    華    民    國    99    年    11    月    19    日
             刑事第四庭   審判長法  官  方百正
                                法  官  謝文嵐
                                法  官  郭任昇
以上正本證明與原本無異。
不得上訴。
中    華    民    國    99    年    11    月    19    日
                                書記官  葉玉芬
附錄本案論罪科刑法條全文：
中華民國刑法第138 條（妨害職務上掌管之文書物品罪）
毀棄、損壞或隱匿公務員職務上掌管或委託第三人掌管之文書、
圖畫、物品，或致令不堪用者，處5 年以下有期徒刑。

司法院資訊處製作；財團法人民間司法改革基金會備份。
